【裁判字號】    90,訴,468
【裁判日期】    901128
【裁判案由】    懲治盜匪條例
【裁判全文】
臺灣嘉義地方法院刑事判決                            九十年度訴字第四六八號
    公  訴  人  臺灣嘉義地方法院檢察署檢察官
    被      告  丙○○
    指定辯護人  辛○○
右列被告因懲治盜匪條例案件，經檢察官提起公訴（九十年度偵字第四七００號），
本院判決如左：
    主  文
丙○○共同連續意圖為自己不法所有，以強暴致使不能抗拒而取他人之物，處有期徒
刑玖年，褫奪公權伍年。扣案之鐵鎚壹支、口罩壹副均沒收。黑色皮包壹只發還戊○○，現金新臺幣壹佰拾元發還甲○○，現金新臺幣壹仟伍佰零柒元發還己○○。
    事  實
一、丙○○與已成年之乙○○（另由軍事法院審理中）因缺錢享樂，竟於民國九十年
    七月十九日凌晨，共同基於意圖為自己不法所有之概括犯意聯絡，先將車牌號碼
    ＺＶＬ—５４５（公訴意旨誤為ＺＶＴ—５４５）號輕型機車以報紙遮住號牌，
    ，分持丙○○自住家中攜出為其所有之鐵鎚一把、其母（公訴意旨誤為丙○○）
    所有之菜刀一把等兇器，乙○○另佩戴其所有之口罩一副掩飾容貌，二人均頭戴
    安全帽共乘該機車，在下列時地以後述強暴、脅迫手段，致使庚○○、甲○○、
    己○○、丁○○、戊○○之身心俱受壓抑達於不能抗拒之程度，而強取庚○○、
    甲○○、戊○○之財物及使己○○交付財物，其中丁○○因伺機掙脫，始未得手
    ：
（一）凌晨零時五分許，在嘉義市○○路與世賢路口，由乙○○騎車附載丙○○，攔
      住庚○○，乙○○高喊：「搶劫！」，並持菜刀抵住庚○○頸部，再由丙○○
      強取其身上之行動電話一具、機車鑰匙一把得手。
（二）凌晨零時十分許，在嘉義市○○路與世賢路口，亦由乙○○騎車附載丙○○，
      攔住甲○○，乙○○再高喊：「搶劫！」，並持菜刀抵住甲○○頸部，再由丙○○強取其身上之現金新臺幣（下同）一百二十元及金融卡一張得手。
（三）凌晨零時十五分許，在嘉義市○○路與僑嘉三街口，又由乙○○騎車附載丙○○，攔住己○○，二人齊喊：「搶劫！」，乙○○並持菜刀抵住己○○頸部，
      使己○○將其所有之現金二千元丟於地上，供二人撿拾得手。丙○○、乙○○
      得手後，以不能辨別為甲○○或己○○所有之一百元購買檳榔。
（四）凌晨零時三十分許，在嘉義市○○路二六八巷內，改由丙○○騎車附載乙○○
      ，攔住丁○○，乙○○仍高喊：「搶劫！」，並持菜刀抵住丁○○頸部，欲出
      手搜尋其身上財物時，丁○○趁隙將乙○○推開，逃離現場，始未得手。
（五）凌晨零時四十分許，在嘉義市○○路與天山路口，續由丙○○騎車附載乙○○
      ，攔住戊○○，乙○○復高喊：「搶劫！」，並持菜刀抵住戊○○頸部，強取
      其身上之現金八百元與黑色皮包一只（內含身分證、汽車駕照、機車駕照各一
      枚及金融卡四張）得手。
二、丙○○、乙○○嗣於九十年七月十九日凌晨零時五十分許，在嘉義市○○路三一
    二號前為警查獲，並扣得作案用之前開菜刀一把、鐵鎚一支、口罩一副與丙○○
    所有非供犯罪所用之安全帽二頂、行動電話一具，及庚○○所有之行動電話一具
    、機車鑰匙一把，甲○○所有之金融卡一張（公訴意旨漏載），己○○所有之現
    金四百元，戊○○所有之身分證一枚、汽車駕照一枚、機車駕照一枚、金融卡四
    張（公訴意旨誤為五張）、現金八百元。庚○○之行動電話一具與機車鑰匙一把
    、甲○○之金融卡一張、戊○○之身分證、汽車駕照、機車駕照各一枚與金融卡
    四張於警訊中已發還；己○○之現金四百元、戊○○之現金八百元於軍事檢察官
    偵查中已發還；甲○○、己○○所有之其餘現金與戊○○之黑色皮包一只均未據
    扣案，且不能證明業已滅失，尚未發還。
三、案經嘉義市警察局第二分局報告臺灣嘉義地方法院檢察署檢察官偵查起訴。
    理  由
一、訊據被告丙○○對於右揭犯罪事實坦承不諱，核與證人即共犯乙○○於警訊、檢
    察官與軍事檢察官偵查中及本院審理中所供大致相符（警卷第一至四頁，偵查卷
    第十三頁反面至十四頁反面，國防部南部地方軍事法院於九十年十月二十六日以
    九十法和字第二八０九號函檢送本院之國防部南部地方軍事法院檢察署九十年七
    月十九日偵字第四六五號偵查卷影本九十年七月十九日偵查筆錄、九十年七月二
    十七日偵查筆錄、九十年八月十四日偵查筆錄，本院九十年八月三十日訊問筆錄
    (2)第二至三頁），並與被害人庚○○、甲○○、己○○、丁○○、戊○○於警訊
    、軍事檢察官偵查中及本院審理中之指陳、證述吻合（警卷第九至二四頁、前開
    第四六五號偵查卷九十年八月十日偵查筆錄、本院九十年八月三十日訊問筆錄(1)
    第五至六頁），被告之作案工具、隨身攜帶物品及盜匪所得，復有扣押筆錄一紙
    、被害報告單四紙、贓物認領保管單三紙、機車照片二張（警卷第二七至二九頁
    、第三一至三八頁），及前開軍事法院來函檢送之菜刀、口罩、安全帽照片七張
    可稽。被告之自白與事實相符，可以採信，事證明確，其犯行足堪認定。
二、被告丙○○意圖為自己不法所有，以強暴致使被害人庚○○、甲○○、戊○○不
    能抗拒，而取其財物，核其所為，均係犯懲治盜匪條例第五條第一項第一款之盜
    匪罪。被告意圖為自己不法所有，以強暴致使被害人己○○不能抗拒，而使其交
    付財物，核其所為，亦係犯懲治盜匪條例第五條第一項第一款之盜匪罪。被告意
    圖為自己不法所有，已著手於強暴之實行，致使被害人丁○○不能抗拒，然尚未
    取得財物，核其所為，則係犯懲治盜匪條例第五條第二項、第一項第一款之盜匪
    未遂罪。被告與證人乙○○就上揭犯行，有犯意之聯絡及行為之分擔，皆為共同
    正犯。被告於實施盜匪犯行之際，所為之妨害自由犯行，已包括於盜匪罪之內，
    又被告脅迫之低度行為，應為強暴之高度行為所吸收，均不另論罪。被告多次盜
    匪犯行，時間緊接，所犯係基本構成要件相同之罪，顯係基於概括犯意為之，為
    連續犯，而本案第一次犯行既遂，依被害報告單所載之盜匪所得價額最高（警卷
    第三一頁），故情節應屬最重，應依刑法第五十六條之規定論以情節最重之以強
    暴致使被害人不能抗拒而取其物之盜匪罪，有期徒刑部分加重其刑，無期徒刑部
    分依刑法第六十五條第一項規定，不得加重。被告騎乘之機車，車牌號碼為ＺＶ
    Ｌ—５４５號（警卷第三八頁），非「ＺＶＴ—５４５」號；作案用之菜刀係被
    告之母所有（本院九十年十一月十四日審判筆錄第三頁），非被告所有；扣案之
    金融卡五張，其中一張為被害人甲○○所有，四張為被害人戊○○所有（警卷第
    三三、三四、三六、三七頁，本院九十年十一月十四日審判筆錄第三頁），公訴
    意旨均有誤載，既有未洽，應一併更正。爰審酌被告係因缺錢享樂而於短時間內
    犯罪多次，犯罪手段對於民眾之生命、身體、自由、財產均有危害，嚴重影響治
    安，惟所得利益非鉅，且多數已發還被害人，被害人庚○○、己○○、丁○○、
    戊○○於軍事檢察官偵查中並表明不予追究之意（第四六五號偵查卷九十年七月
    十九日偵查筆錄），又被告事後尚能坦承犯行，態度良好及其他一切情狀，量處
    如主文所示之刑。依被告犯罪之性質，顯見其漠視法令之態度，應有褫奪公權之
    必要，併宣告褫奪公權五年。扣案持以脅迫被害人之兇器鐵鎚一支係被告所有，
    共犯乙○○所佩戴之口罩一副係為遮掩容貌以便利實施盜匪犯行，且屬該共犯所
    有，均係供犯罪所用之物，業據被告供承在卷（本院九十年十一月十四日審判筆
    錄第三至四頁），應依刑法第三十八條第一項第二款宣告沒收。至被告與共犯乙○○所戴之安全帽二頂係平日騎乘機車之用（本院九十年十一月十四日審判筆錄
    第四頁），與被告隨身攜帶之行動電話一具均與本案犯罪無直接關聯，而菜刀一
    把係被告之母所有，均不符法定沒收之要件，自不得宣告沒收。又按盜匪所得之
    財物，應發還被害人，懲治盜匪條例第七條第一項定有明文，是被告盜匪所得之
    黑色皮包一只，既不能證明業已滅失，應發還被害人戊○○；盜匪所得之現金原
    計二千九百二十元，其中扣案之一千二百元已由軍事檢察官發還被害人己○○四
    百元、戊○○八百元（第四六五號偵查卷九十年七月十九日偵查筆錄），被告與
    共犯乙○○並於查獲前以其中不能辨別為被害人甲○○或己○○之一百元購買檳
    榔，該變得之財物即檳榔顯已食用而費失，尚餘一千六百二十元雖未據扣案，然
    不能證明業已費失，仍屬盜匪所得，惟又無法辨別係被害人甲○○或己○○所有
    ，應按比例發還被害人甲○○一百十三元，被害人己○○一千五百零七元（元以
    下均四捨五入），至其餘財物已由被害人於警訊中領回（警卷第二八、二九、三
    五至三七頁），自無庸為發還之諭知，一併敘明。
據上論斷，應依刑事訴訟法第二百九十九條第一項前段，懲治盜匪條例第五條第一項
第一款、第八條、第七條第一項，刑法第二十八條、第五十六條、第三十七條第二項
、第三十八條第一項第二款，判決如主文。
本案經檢察官曹合一到庭執行職務。
中    華    民    國      九十        年      十一      月    二十八    日
                                      臺灣嘉義地方法院刑事第一庭
                                          審判長法  官  許  進  國
                                                法  官  唐  淑  民
                                                法  官  廖  政  勝
右正本證明與原本無異。
如不服本判決，應於判決送達後十日內向本院提出上訴狀( 應附繕本 )。
中    華    民    國      九十        年      十一      月    二十八    日
                書記官  陳  湘  蓉
附錄本案論罪科刑法條全文：
懲治盜匪條例第五條第一項、第二項
有左列行為之一者，處無期徒刑或七年以上有期徒刑：
一  意圖為自己或第三人不法所有，以強暴、脅迫、藥劑、催眠術或他法，致使不能
    抗拒而取他人之物或使其交付者。
二  發掘墳墓而盜取殮物者。
三  藏匿或包庇盜匪者。
前項第一款之未遂犯罰之。


司法院資訊處製作；財團法人民間司法改革基金會備份。
